【裁判字號】    89,訴,36
【裁判日期】    890711
【裁判案由】    侵權行為損害賠償
【裁判全文】
臺灣高等法院臺南分院民事判決  八十九年度訴字第三十六號  Ｊ
      原      告  甲  ○  ○
      被      告  乙  ○  ○
右當事人間請求侵權行為損害賠償事件，經刑事庭移送（八十九年附民字第七五號）
前來，本院判決如左：
      主      文
被告應給付原告新台幣貳萬元，及自民國八十九年三月四日起至清償日止，按年息百
分之五計算之利息。
原告其餘之訴駁回。
訴訟費用由被告負擔百分之一，餘由原告負擔。
原告假執行之聲請駁回。
      事      實
甲、原告方面：
  一、聲明：求為判決：（一）被告應給付原告新台幣（以下同）二百六十萬元，及
      自訴狀繕本送達翌日起至清償日止，按年息百分之五計算之利息。（二）願供
      擔保，請准宣告假執行。
  二、陳述：
  （一）按被告因於八十八年三月二十二日在原告住處，恐嚇原告稱：「你若不讓出
        該線載運權，就要讓你的ＫＫ─四一三號大客車壞掉、爛掉」，致原告心生
        畏懼，而遭刑事法院判處罪刑確定。
  （二）查原告已年逾七旬，被告卻正值壯年，竟對一個老年人家以言語恐嚇，使原
        告產生無比畏懼，吃不下睡不著，且在被告恐嚇原告五日後，原告所有之Ｋ
        Ｋ─四一三號大客車，果真遭人放火焚燬，被告恐嚇應驗成真，更使原告終
        日生活在被告不止隨便說說還會付諸行動之暴力恐懼中，身心飽受摧殘，再
        加上ＫＫ─四一三號大客車遭人惡意焚燬，原告百萬投資，付之一炬，更使
        原告精神備受打擊，被告所為，顯是不法侵害原告之健康，爰依民法第一百
        九十五條之規定，請求被告賠償慰藉金二百六十萬元。
  三、證據：提出證明書二紙為證。
乙、被告方面：被告乙○○經合法通知未到庭，亦未提出任何書狀為聲明或陳述。
丙、本院依職權調閱本院八十九年度上易字第二０七號被告被訴恐嚇案之刑事全卷（
    含偵、審各卷共四宗），及向財政部財稅資料中心調取兩造所得稅申報暨財產歸
    戶資料。
      理      由
一、被告經合法通知，未於言詞辯論期日到場，核無民事訴訟法第三百八十六條各款
    所列情形，爰依原告聲請，由其一造辯論而為判決。
二、原告起訴主張被告於八十八年三月二十二日在原告住處，恐嚇原告稱：「你若不
    讓出該線載運權，就要讓你的ＫＫ─四一三號大客車壞掉、爛掉」等語，致原告
    心生畏懼，經刑事法院判處罪刑確定等事實，被告雖未到庭爭執，惟其於刑事案
    件審理時，否認曾出言恐嚇原告及有破壞原告車輛之事。
三、查本件肇因於施富元原受僱於被告尋求大客車的載運機會，施富元於八十八年二
    月間終止與被告之僱傭關係時，尚有長榮中學湖內線、西區○○路線之學生載運
    權。施富元離職後與石春燕（原告甲○○的大客車均由石春燕安排車次，調度管
    理）合作，並將湖內線學生載運權交與石春燕營運。被告因湖內線距離遠，利潤
    較佳要求施富元將該線載運權交與被告，因施富元不能同意，遂於八十八年三月
    二十二日十一時許在原告住處進行協商。被告在協商時以：「你若不讓出該線載
    運權，就將該路權弄臭、弄爛」等語（按其意為雙方都不能載運之意），恐嚇原
    告，業據施富元於刑事案件審理中證述綦詳，核與在場證人方林吉、石春燕於刑
    事案件中所證相符，參以原告所有之大客車於二十七日即遭不明人士燒燬，有照
    片五卷附刑事卷可參，原告主張其因被告之恐嚇而心生畏懼，即非無由，被告於
    刑事案件中否認有恐嚇原告之行為，顯係卸責之詞，不足採信。至於被告恐嚇原
    告之言詞係「你若不讓出該線載運權，就將該路權弄臭、弄爛」等語（按其意為
    雙方都不能載運之意），而非原告所稱之被告以「你若不讓出該線載運權，就要
    讓你的ＫＫ─四一三號大客車壞掉、爛掉」等語恐嚇，該被告以「你若不讓出該
    線載運權，就要讓你的ＫＫ─四一三號大客車壞掉、爛掉」等語，即以破壞大客
    車之財產權之損害恐嚇原告一節，核與前揭證人於刑事案件中所證不合，原告復
    無法再為舉證，該部分顯係原告因其前開大客車，於五日後即八十八年三月二十
    七日遭不明人士燒燬，而穿鑿附會，誇大其詞之指訴，併此敘明。
四、按大客車價值匪輕，為客運業者營生最重要之財產，被告以不能載運，即無法營
    利之事，恐嚇他人，致生危害於安全，所為係犯刑法第三百零五條之恐嚇危害安
    全罪，業經刑事法院判處拘役五十日（如易科罰金以參佰元折算壹日）確定，此
    有本院依職權所調閱之本院八十九年度上易字第二０七號被告被訴恐嚇案之刑事
    全卷（含偵、審各卷共四宗）可稽，該刑事確定判決所認定之理由甚為詳實，為
    可採取，原告主張其因被告之恐嚇而心生畏懼，精神備受打擊，受有被不法侵害
    健康之事實，堪信為真實。次按「不法侵害他人身體、健康、名譽、自由．．．
    ，被害人雖非財產上之損害，亦得請求賠償相當之金額。」，民法第一百九十五
    條第一項前段定有明文。則原告依前揭侵權行為之法律規定，請求被告賠償其非
    財產上之損害，即非無據，所應審酌者，僅為其請求之數額而已。
五、又原告請求被告賠償本件之精神慰藉金為二百六十萬元，無非係將其被焚燬之大
    客車包括在內，惟該大客車被焚燬並無任何證據證明係被告所為，已如前述，是
    其因大客車被焚燬所受之精神上痛苦，自不在本院審酌範圍之內，先予敘明。本
    院審酌被告恐嚇原告讓出線路載運權致原告受有精神上痛苦之程度，及本院向財
    政部財稅資料中心調取兩造所得稅申報暨財產歸戶資料（見本院卷第二十一頁至
    第三十頁）等一切身分、職業、經濟地位情狀，認原告請求被告賠償之非財產上
    損害以二萬元為適當，應予准許；逾此範圍之請求，即非有據，應予駁回。又按
    給付有確定期限者，債務人自期限屆滿時起，負遲延責任。給付無確定期限者，
    債務人於債權人得請求給付時，經其催告而未為給付，自受催告時起，負遲延責
    任。其經債權人起訴而送達訴狀，或依督促程序送達支付命令，與催告有同一之
    效力。民法第二百二十九條第一、二項分別定有明文；又遲延之債務，以支付金
    錢為標的者，債權人得請求依法定利率計算之遲延利息。但約定利率較高者，仍
    從其約定利率；而應付利息之債務，其利率未經約定，亦無法律可據者，週年利
    率為百分之五。亦為同法第二百三十三條第一項及第二百零三條所明定。查本件
    原告請求被告應賠償之金額，並未定有給付之期限，則原告請求自〔附帶民事賠
    償起訴狀〕繕本送達之翌日起，按年息百分之五計算之利息，並未逾上開規定之
    範圍，自無不合。查原告〔附帶民事賠償起訴狀〕繕本係於八十九年三月三日送
    達被告收受（參見本院八十九年度附民字第七五號卷第六頁），則原告請求被告
    自八十九年三月四日起至清償日止，按年息百分之五計算之利息，亦屬正當。
六、綜上所述，本件原告本於侵權行為法則請求被告賠償其慰藉金二萬元及自八十九
    年三月四日起至清償日止，按年息百分之五計算之利息，為有理由，應予准許，
    逾此金額之請求，於法無據，應予駁回。又原告雖陳明願供擔保請准宣告假執行
    ，惟本件命被告給付之金額未逾一百萬元，被告不得聲明不服而告確定，已無宣
    告假執行之必要，至原告請求不應准許部分，其假執行之聲請因失其所附，應併
    駁回之。
七、據上論結，本件原告之訴，為一部有理由，一部無理由，依民事訴訟法第七十九
    條但書、第四百六十三條、第三百八十五條第一項前段，判決如主文。
中     華      民       國    八十九    年      七      月      十一    日
                                    臺灣高等法院臺南分院民事第二庭
~B1審判長法官  吳    志    誠
~B2      法官  李    文    賢
~B3      法官  葉    居    正
右為正本係照原本作成。
原告如對本判決上訴，須於判決送達後二十日內向本院提出上訴狀，其未表明上訴理
由者，應於上訴後二十日內向本院提出上訴理由書。
被告不得上訴。
中      華      民      國    八十九    年      七      月      十二    日
~B法院書記官  謝    淑    玉


司法院資訊處製作；財團法人民間司法改革基金會備份。
